臺灣桃園地方法院民事裁定
110年度監宣字第516號
聲  請  人  馮韻潔  
相  對  人  馮文忠  
關  係  人  馮君涵  

上列當事人間請求監護宣告事件，本院裁定如下：
    主      文
宣告馮文忠（男，民國00年00月00日生，身分證統一編號：Z000
000000號）為受監護宣告之人。
選定馮韻潔（女，民國00年00月00日生，身分證統一編號：Z000
000000號）為受監護宣告之人馮文忠之監護人。
指定馮君涵（女，民國00年00月00日生，身分證統一編號：Z000
000000號）為會同開具財產清冊之人。
聲請費用由受監護宣告之人負擔。
    理      由
一、按對於因精神障礙或其他心智缺陷，致不能為意思表示或受
    意思表示，或不能辨識其意思表示之效果者，法院得因本人
    、配偶、四親等內之親屬、最近一年有同居事實之其他親屬
    、檢察官、主管機關、社會福利機構、輔助人、意定監護受
    任人或其他利害關係人之聲請，為監護之宣告，民法第14條
    第1項定有明文。
二、聲請意旨略以：聲請人為相對人四女，關係人為相對人長女
    ，相對人現年83歲，原獨居楊梅區，現因意外導致創傷性腦
    出血，於聯新國際醫院亞急性呼吸照護病房住院治療中。關
    係人、相對人次女、三女皆已婚，現分別居新北市中和區及
    臺北市；聲請人未婚，現獨居臺北市中山區。因相對人父母
    皆已往生，且相對人之手足皆居住於大陸地區，已久無往來
    ，故不清楚相對人手足之現況，聲請人為以相對人名下資產
    支付其醫療及生活照護費用，故提出本件聲請，爰依民法第
    14條第1項、第1110條、家事事件法第164條第1項規定，聲
    請對相對人為監護宣告，並選定聲請人為相對人之監護人，
    暨指定關係人馮君涵為會同開具財產清冊之人等語。
三、經查，聲請人主張之前揭事實，業經其提出親屬會議同意書
    、親屬系統表、聯新國際醫院診斷證明書、戶籍謄本、本院
    109年度婚字第211號民事判決書、等資料為證，且經鑑定機
    關即陳炯旭診所鑑定醫師陳炯旭至相對人所在處所鑑定，經
    鑑定人沈信衡醫師對相對人心神及身體狀況評估鑑定後，認
    對相對人心神及身體狀況評估鑑定後，認：「馮員為歸類於
    他處其他疾病所致之失智症、創傷性腦出血之個案。目前無
    生活自理之能力，無經濟活動能力、無社會性活動力，無交
    通事務能力、無健康照顧能力，故謂因精神陣礙或其他心智
    缺陷，致不能為意思表示或受意思表示，或不能辨識其意思
    表示之效果。馮員於民國110年7月腦傷至今超過5個月，認
    知功能無明顯改善，未來應無大幅改善之可能。」，因此鑑
    定人認為，其心智狀態應已達到不能為意思表示、受意思表
    示及辨識意思表示之效果，應已符合民法第14條第1項監護
    宣告之要件等語，有陳炯旭診所110年12月20日旭字第11012
    07號函暨所附精神鑑定報告書在卷可稽（見本院卷第35頁至
    第36頁）。本院審酌相對人因精神障礙已致不能為意思表示
    或受意思表示或不能辨識其意思表示之效果，是聲請人向本
    院聲請對相對人為監護宣告，核無不合，應予准許。
四、再按受監護宣告之人應置監護人；法院為監護之宣告時，應
    依職權就配偶、四親等內之親屬、最近一年有同居事實之其
    他親屬、主管機關、社會福利機構或其他適當之人選定一人
    或數人為監護人，並同時指定會同開具財產清冊之人。法院
    為前項選定及指定前，得命主管機關或社會福利機構進行訪
    視，提出調查報告及建議。監護之聲請人或利害關係人亦得
    提出相關資料或證據，供法院斟酌；法院選定監護人時，應
    依受監護宣告之人之最佳利益，優先考量受監護宣告之人之
    意見，審酌一切情狀，並注意下列事項：（一）受監護宣告
    之人之身心狀態與生活及財產狀況。（二）受監護宣告之人
    與其配偶、子女或其他共同生活之人間之情感狀況。（三）
    監護人之職業、經歷、意見及其與受監護宣告之人之利害關
    係。（四）法人為監護人時，其事業之種類與內容，法人及
    其代表人與受監護宣告之人之利害關係，民法第1110條、第
    1111條、第1111條之1分別定有明文。
五、次查，有關本件適宜由何人擔任監護人及會同開具財產清冊
    之人部分，經本院囑請桃園市社會工作師公會對兩造及關係
    人進行訪視，訪視評估結果略以：「本案之聲請人馮韻潔小
    姐為相對人四女，關係人馮君涵女士為相對人長女，相對人
    目前於聯新國際醫院亞急性呼吸照護病房住院治療，接受機
    構式照護，平時由醫院工作人員照顧相對人的日常生活起居
    、維護與更換管路及服藥；聲請人主責處理相對人事務、負
    責保管相對人身分證、存摺與印章及不定時以電話了解相對
    人狀況，而關係人願意協助聲請人處理相對人事務及不定時
    以電話了解相對人狀況，目前相對人所有的開銷費用先由聲
    請人使用個人工作收入先行墊付，之後再由聲請人、關係人
    及相對人其餘二名女兒共同分攤支付，待本案裁定確定後，
    則使用相對人的名下資產支付之。聲請人口頭表示，相對人
    父母皆已往生，相對人次女馮君佩女士及相對人三女馮治農
    女士皆已知悉及同意本案之聲請，而相對人手足們皆在大陸
    已無往來，故未特別告知有關本案之聲請。經訪視，聲請人
    馮韻潔小姐具擔任本案監護(輔助)人意願，關係人馮君涵女
    士具擔任本案會同開具財產清冊之人意願。綜合評估，相對
    人的受照顧狀況、聲請人及關係人的陳述，未見明顯不適任
    之消極原因，惟建請鈞院以相對人最佳利益為考量，參酌相
    關事證後予以綜合裁量之。」等語。以上有桃園市社會工作
    師公會110年8月9日桃林字第110434號附桃園市政府社會局
    社會工作科監護（輔助）宣告調查訪視報告在卷可佐（見本
    院卷第23頁至第26頁）。
六、綜合上情，本院審酌聲請人為相對人之四女，主責處理相對
    人事務、負責保管相對人身分證、存摺與印章及不定時以電
    話了解相對人狀況，並以個人工作收入先行墊付相對人所有
    之開銷，而聲請人亦具有擔任監護人之意願，查無聲請人不
    宜擔任監護人之原因；且相對人之其他手足皆久居大陸與相
    對人無往來，相對人之其餘子女亦同意聲請人擔任監護人，
    認聲請人為相對人之四女，當熟知相對人之生活事務，應能
    善盡照顧相對人之責，故如由聲請人擔任受監護宣告人之監
    護人，應符合相對人之最佳利益，又相對人查無意定監護人
    ，有意定監護資料查詢結果在卷可參，爰依前揭規定選定聲
    請人為相對人之監護人；關係人馮君涵為相對人之長女，協
    助支付相對人每月外籍看護之費用，具有擔任會同開具財產
    清冊之人意願，查無明顯不適任之情形，是以由關係人馮君
    涵擔任會同開具財產清冊之人，衡情當可善盡監督相對人財
    產狀況之責，得保障相對人之財產受到妥適處理，是由關係
    人馮君涵擔任會同開具財產清冊之人應屬適當，爰依前揭規
    定，指定關係人馮君涵為本件會同開具財產清冊之人。又依
    民法第1113條準用同法第1099條、第1099條之1之規定，於
    監護開始時，監護人對於受監護宣告人之財產，應會同關係
    人於2個月內開具財產清冊，並陳報法院，於開具完成並陳
    報法院前，監護人對於受監護宣告人之財產，僅得為管理上
    必要之行為，附此敘明。又依民法第1113條準用同法第1099
    條、第1099條之1之規定，於監護開始時，監護人對於受監
    護宣告人之財產，應會同關係人於2個月內開具財產清冊，
    並陳報法院，於開具完成並陳報法院前，監護人對於受監護
    宣告人之財產，僅得為管理上必要之行為，附此敘明。
七、爰裁定如主文。
中　　華　　民　　國　　111 　年　　2 　　月　　10　　日
                   家事法庭     法  官　謝伊婷
以上正本係照原本作成。
如對本裁定抗告須於裁定送達後10日內向本院提出抗告狀。
中　　華　　民　　國　　111 　年　　2 　　月　　10　　日
                                書記官　温菀淳